【裁判字號】    90,訴,1888
【裁判日期】    921006
【裁判案由】    返還借款
【裁判全文】
臺灣板橋地方法院民事判決  九十年度訴字第一八八八號
    原      告    甲○○
    訴訟代理人    賴玉梅律師
                  林正隆律師
    複 代理 人    黃紀錄律師
    被      告    張淥閎
    訴訟代理人    吳義雄律師
右當事人間請求返還借款事件，經本院於中華民國九十二年九月二十二日言詞辯論終
結，判決如左：
    主      文
被告應給付原告新台幣陸拾壹萬伍仟伍佰柒拾捌元及自民國九十年九月十三日起至清
償日止，按年息百分之五計算之利息。
原告其餘之訴駁回。
訴訟費用由被告負擔百分之三十五，餘由原告負擔。
本判決原告勝訴部分於原告以新台幣貳拾壹萬元供擔保後，得為假執行；但被告如於
假執行程序實施前，以新台幣陸拾壹萬伍仟伍佰柒拾捌元為原告預供擔保，免為假執
行。
原告其餘假執行之聲請駁回。
    事      實
甲、原告方面：
  壹、聲明：
    一、被告應給付原告新台幣（下同）一百九十萬六千七百七十八元，及自起訴狀
        繕本送達翌日起至清償日止，依年利率百分之五計算之利息。
    二、原告願供擔保請准宣告假執行。
  貳、陳述：
    一、借款部分：
        (一)永豐證券公司部分：八十二萬元
          (1)民國（下同）八十年八月間，被告告知原告板橋有一家證券公司新開幕
            ，嗣於八十年八月六日被告即帶原告至板橋市○○○路一一０號一樓永
            豐證券公司開戶，然因當天原告無法買賣股票，被告即建議原告可借用
            其帳戶買賣股票，原告遂於八十年八月六日當天將現金五十萬元交予被
            告，並由被告將該五十萬元匯入其於彰化銀行板橋分行之帳戶以作為購
            買中精機股票之用，此部分事實業經彰化銀行於九十年十一月十九日函
            覆鈞院所檢附之原告0000-00-00000-0-00活期存款帳戶自八十年八月一
            日起之資金往來資料中，在八十年八月六日確有現金五十萬元之現金存
            入即可得知確有此事。
          (2)除前述中精機股票外，被告在八十年八月六日又不斷勸說原告尚有其他
            股票可以購買，原告遂於八十年八月六日再由自己位於板橋市農會之帳
            戶中提領三十萬元及薪水二萬元共三十二萬元準備購買，一開始原告本
            來猶豫不決，但被告又不斷勸說，原告才於八十年八月十三日又委託被
            告購買民紡股票五張，被告其後並將原告先行交付之五十萬元如何支用
            及餘額加計三十二萬元仍有四十六萬元餘元詳為計算給原告知曉，故總
            計原告委託被告代為於永豐證券公司帳戶內購買股票而交付予被告之金
            額確為八十二萬元無誤。
          (3)原告嗣於八十年八月中旬請被告賣掉民紡五張之股票，八十年八月下旬
            請被告賣掉中精機股票四張。八十年九月原告請求被告結清於永豐證券
            代為買賣民紡、中精機股票之款項，並返還剩餘之款項，被告推托單子
            未帶，改天再算，然經兩造協議，以八十二萬元（即原告匯入之金額）
            作為結清款項，被告應返還原告八十二萬元。被告並請求原告先將此款
            項借予伊使用，原告允之，兩造間遂另行成立消費借貸之合意。
          (4)被告雖以原告係與其共同合夥購買股票抗辯，但原告、被告及訴外人葉
            日清雖曾一起在永豐證券以被告之戶名，從事丙種墊款交易，惟原告皆
            係當日沖銷，故輸贏都是在當日即以現金結清（先前原告無法分辦丙種
            墊款或空中交易，故對二種交易之名稱有所混淆），而其他股票部分皆
            是個人買個人的，根本並未合夥，且證人己○○除於鈞院傳喚時證稱原
            告曾借用被告戶頭（即委託被告）購買股票，其後並已將款項借予被告
            外，己○○於鈞院檢察署所作證詞更為明確：「九十年八、九月間游金
            德約張淥閎至公司控制室結清股票款項，因甲○○委託他在永豐證券買
            的股票已賣了，但股款未清，但張淥閎未還股票款，並叫甲○○將股票
            賣得款項，借予張淥閎，而該筆錢至今未還」，故原告確係委託被告向
            永豐證券下單購買股票，兩造間並有另行成立消費借貸之合意；且有被
            告亦自承係其親自書寫之對帳單亦可得知，被告向原告所交待者顯為原
            告交給伊之金錢如何使用，根本並無合夥關係要依每人出資比例結算盈
            虧之計算，故被告顯係故意將與原告有關股票之糾紛全部推至合夥而欲
            逃避責任，原告最初交予被告在永豐證券購買股票之八十二萬元款項最
            後既已轉為消費借貸，被告履經催討又遲不願還款，原告自得起訴請求
            被告返還。
        (二)單純借款部分：四十二萬元
          (1)原告於八十年九月三日曾由自己彰化銀行戶頭提領十六萬元，其中六萬
            元，係借款予丙○○，另十萬元則借款予被告，除原告已提出存摺明細
            外，並經證人丙○○於刑事偵查中明確表示：「甲○○有領十六萬元（
            在八十年九月三日）六萬元借我，十萬元借給張明祥」，故原告於八十
            年九月三日確有交付被告十萬元乙事確係真實。
          (2)另原告同年十一月五日及十一月九日又交付被告十二萬元及二十萬元之
            借款，但被告迄今均未清償，原告自得請求其負償還責任。
        (三)綜上所述，被告共向原告借貸一百二十四萬元，原告自得依民法第四百七
          十八條消費借貨關係，請求被告返還。
    二、委任關係終止後交付金錢或損害賠償部分：六十六萬六千七百七十八元
        (一)原告於八十年十一月十八日、同年月二十二日、八十一年一月二十七、同
          年二月二十二日委託被告向日盛證券購買高企、建台、永光、南染等四種
          股票，被告確有購買並曾將融資買進報告書交付予原告，被告並曾就原告
          委託其購買南染及永光股票而匯入之金錢如何使用計算親筆書寫字據予原
          告知曉，被告並且已於鈞院刑事庭中明確承認確有幫被告購買高企、建台
          、永光、南染等四種股票，後來原告有叫被告再他賣出去等語，故被告於
          民事庭中否認接受原告委託購買股票者顯係其推卸責任之詞，更可見被告
          為逃避責任而一再以謊言欺騙之違反誠信。
        (二)而原告於八十二年元月要求被告將四種股票全部出清，並約同證人戊○○
          要求被告結算並還錢，被告卻拒絕結算並還錢。然於檢察官偵查中調閱被
          告日盛證券買賣對帳單，方知被告已於八十一年一月十七日將高企股票賣
          出、於八十年十一月三十日將建台股票賣出。另於八十年三月二十三日將
          永光股票賣出。於同日並將南染股票賣出。故被告顯違背原告之委任內容
          ，擅自提前將股票賣出，就應返還原告之款項卻遲不交付，原告自得依民
          法五百四十一條請求被告返還。另被告因逾越權限行為，造成原告損害，
          被告亦得依民法五百四十四條請求被告賠償原告所受損害（二請求權屬選
          擇合併）。
        (三)次查檢察官於起訴書中就原告委託被告於日盛證券購買及賣出之股票款項
          業遭被告侵占事實雖然陳述甚詳，但就被告何時賣出股票一事之認定則係
          以前開四種股票，多次出賣價格最低之部分，作為被告出賣原告之股票，
          亦即被告最少之侵占額。然檢察官認定之侵占額為五十三萬二千一百六十
          六元，因未扣除融資利息及計算上有錯誤，另以融資利息之最高利息年率
          百分之十五重新計算，被告至少應給付原告六十六萬六千七百七十八元（
          計算詳如卷內附表）。
    三、對被告答辯之陳述
        (一)原告於八十年十一月十八日、同年月二十四日、八十一年一月二十七日、
          同年二月二十日委託被告以融資方式買入高企、建台、永光、南染之股票
          。當時原告從未以融資方式購入股票，因被告告知原告融資方式即是以小
          額之金錢，購買大額之股票，其中差額係向復華證券暫時借貸，待股票賣
          出後，即扣除借貸部分，則屬購買人所得，並告知原告如此一來即無需以
          股票之全額購買股票，則資金可擴充購買較多之股票，營收較佳。原告因
          全然不懂融資方式，因信任被告，認融資方式會較賺錢，故於前開時日，
          及委託被告買進前開四種股票。
        (二)被告稱融資方式僅能融資六個月，何以原告待八十二年元月方要求被告出
          清所有股票，顯不合常理。惟查，原告根本不知融資期間僅能六個月，亦
          不知融資利息係如此高額，被告亦未告知，而一般人未曾以融資方式購入
          股票，根本無法得知。
        (三)原告於八十年八月六日在永豐證券開戶，欲購買股票，故同時在彰化銀行
          板橋分行開帳戶。原告除中精機、民紡之股票係透過被告帳戶外，其餘自
          八十年九月十二日起，原告即由自己在永豐證券公司之帳戶買賣股票，故
          此帳戶中所出現之「股票」進出款，與空中交易或日盛證券之融資購買股
          票全然無關。
  、證據：提出存摺影本一份、字據影本二紙、融資買進報告書三份、日盛證券有
      價證券買賣對帳單四份為證，並聲請調閱被告於彰化銀行板橋分行帳戶資金往
      來明細表、板橋農會帳戶資金往來明細表、日盛證券股份有限公司板橋分公司
      自八十一年十一月至八十二年元月間交易明細表及聲請訊問證人己○○、丙○○、戊○○、丁○○、乙○○。
乙、被告方面：
  壹、聲明：
    一、原告之訴及其假執行之聲請均駁回。
    二、如受不利判決，被告願供擔保免為假執行。
  貳、陳述：
    一、原告應就兩造間確有成立民法第四百七十四條消費借貸契約及民法第五百二
        十八條委任契約之待證事項負舉證責任。
      (一)按當事人主張有利於己之事實者，就其事實有舉證之責任，為民事訴訟法第
        二百七十七條所明定。又民事訴訟如係由原告主張權利者，應先由原告負舉
        證之責，若原告先不能舉證，或其所舉證據不能證實自己主張之事實為真實
        ，則不問被告之反證如何，或被告就其抗辯事實即令不能舉證或所舉證上有
        疵累，亦應駁回原告之請求，最高法院著有四十年台上字第三七七號等判例
        可資參循。
      (二)所謂舉證係指就爭訟事實提出足供法院對其所主張者為有利認定之證據而言
        ，若所舉證據，不能對其爭訟之事實為相當之證明，自無從認定其主張為真
        正。又主張法律關係存在之當事人，就該法律關係發生所需具備之特別要件
        ，應負舉證之責任，原告就其主張之事實，不舉證證明者，被告無須就其抗
        辯之事實，負舉證之責任，此為舉證分擔之原則，迭經最高法院四十年台上
        字第一二三三號、四十九年台上字第一八一六號，及八十七年台上字第二七
        三四號等民事判決闡釋綦詳。
      (三)原告係根據民法第四百七十八條及同法五百四十一條提起本件訴訟，自應就
        消費借貸契約及委任契約所需具備之特別要件，負舉證責任。
    二、被告否認兩造間有消費借貸契約及委任契約之法律關係。
      (一)原告未能舉證證明兩造間有前開法律關係存在：
        (1)根據原告九十年六月十三日，向台北縣樹林市調解委員會聲請調解，聲請
          調解書「事件概要與願接受之調解條件」欄，記載「聲請人甲○○與相對
          人張明祥是電光企業股份有限公司之同事，兩人因共同投資買賣股票而發
          生債務糾紛，請求調解，以保權益」等語，原告係主張「兩人因共同投資
          買賣股票」之法律關係，與原告在本件訴訟所主張原告委任被告代為買賣
          股票之委任關係及被告向原告借款之消費借貸關係，截然不同，足證原告
          之主張前後不一致，難以憑信。
        (2)原告向臺灣板橋地方法院檢察署提出詐欺案之告訴，該署以九十年發查字
          第三九四號偵查，被告在偵查庭獲悉：(1)本件原告係控訴被告向渠詐欺八
          十七萬元；(2)證人丙○○到庭結證：兩造和丙○○均利用被告之融資帳戶
          ，合夥買賣股票，此外，兩造另合夥向空中交易之訴外人陳鐘買賣股票等
          情。基上事實，本件原告主張對被告有一百九十五萬五千元之債權，顯非
          實在。
        (3)原告在鈞院九十年裁全地字第四四九一號假扣押事件中，係主張：「債務
          人滯欠聲請人投資股票款一百九十七萬五千元整，迄今仍未依約給付，有
          臺灣板橋地方法院檢察署訴訟狀一份，及證據單」云云，原告從無主張有
          消費借貸之法律關係。甚至請求之金額，假扣押主張一百九十七萬五千元
          ，本件則為一百九十五萬五千元，相差二萬元，益見原告之主張不可採。
        (4)原告所提出之證物僅能證明有買賣股票，但無法證實兩造間有消費借貸契
          約及委任契約之法律關係，更何況存摺是原告之提款證物，不足以證明有
          消費借貸契約之存在。
      (二)永豐證券公司之消費借貸契約部分：
        (1)原告在永豐證券公司係利用彰化銀行00000000000000甲○○帳戶買賣股票
          ，根據該存褶所載，原告自八十年九月十二日起至八十一年四月十八日止
          ，均有買賣股票之紀錄，持股期間甚短，甚至同一日就有買入和賣出之短
          線操作方式。
        (2)上述原告自八十年九月十二日起至八十一年四月十八日止，均有買賣股票
          之事實，可反證原告主張：「八十年九月間，原告請求被告結清前述之股
          款，並返還全部款項，被告即向原告表示若原告不想玩股票，即將股票借
          其繼續玩，原告遂允若．．．兩造協議以八十二萬元作為結清款項．．．
          嗣後原告再次請求被告還款時，被告再向原告稱其因姊夫車禍亟需用錢，
          要求原告再延緩還款時間，原告亦再度允諾之，故被告始終未返還該八十
          二萬元」云云，作為借貸的理由，顯然與原告不斷有買賣股票行為之情況
          不符，不能憑信。
        (3)證人簡進順證稱：「原告借用被告永豐證券公司的帳戶，當初我聽說游金
          德借錢給張明祥去玩股票，．．．當時我聽到甲○○說他不想玩了，張明
          祥就說，如果不玩，就把錢借給他玩，至於有沒有借張明祥，我不知道」
          云云乙節，與原告一直在買賣股票之事實不符，顯然勾串不實。況且所謂
          「至於有沒有借張明祥，我不知道」之說法，更不能證明有消費借貸契約
          。
        (4)基上論述，原告並未就成立消費借貸契約所須具備之特別要件舉證以實其
          說，故此部分之請求無理由。
      (三)日盛證券公司之委任契約部分：
        (1)原告主張八十年十一月十八日、同年月二十四日、八十一年一月二十七日
          、同年二月二十日，以融資（即借貸一百零五萬元）買進高企股票一張、
          建台股票十張、永光股票十張，南染股票三張。嗣於八十二年一月請求被
          告將融資之股票全部出清結算，此有證人戊○○為證等情，顯違事理。
          1.依原告之說法，原告以融資其融資期限長達一年二個月至十一個月不等
            ，與融資期限為六個月之規定不合。
          2.原告以融資買入，如果任定有委任契約之法律關係，原告除應向日盛證
            券公司繳納手續費外，更須按融資之天數給付融資利率。融資利率高達
            8.35％至15％，遠比金融機構之放款利率為高。原告豈有支付較高之融
            資利率，而惜售股票達一年二個月至十一個月之道理？
          3.況且股價起伏不定，歷經一年二個月至十一個月之震盪，難保不發生「
            融資買入股票下跌金額，達到自備款50％」情事。一旦有此情形發生，
            原告「必須在三日內一次補足自備款或保證金，否則證券公司自第四個
            營業日起，處分其擔保品」，豈有股票可供出清結算？
          4.證人戊○○稱：「原告是跟我說他從八十一年八月份左右開始委託被告
            買賣股票，而且我也只知道在日盛公司買賣；（原告訴訟代理人問：是
            否確定是從八十一年的八月份開始由原告委託被告買賣股票？）我可以
            確定」等語，核與原告主張之日期為八十年十一月十八日、同年月二十
            四日、八十一年一月二十七日、同年二月二十日，完全不符，足見其證
            言不可採信。
        (2)原告在前揭刑事案件：先謂：對股票並不暸解，因為系爭股票要長期投
          資，所以經過一年多才叫被告把系爭股票賣掉。另稱：在被告帳戶買賣
          中精機、民紡股票，共八十二萬元，經過半個月有賺錢，就叫被告賣掉中
          精機、民紡的股票。後來承認：有在永豐證券公司以融資買賣股票，將
          錢交付營業員吳明杰。
        (3)證人即營業員吳明杰具結證明：甲○○在永豐證券公司除正常股票買賣
          外，另有丙種墊款買賣股票。丙種墊款買賣股票，每萬元之日息七元，
          比復華融資（每萬元之日息約二元八角）高，更高於銀行貸款之利息，但
          客戶可以決定股種類和價金（不像復華公司之融資有融資額度、融資股票
          種類、融資期限六個月諸限制），所以丙種墊款利息高。只要客戶存入
          （丙種墊款所指定帳戶內）的保證金足夠，就不必入金，每天都會結算，
          賺的錢可以保留在該指定帳戶裡面，作為成數。丙種墊款是客戶自己決
          定股票種類及金額。提供貴賓室給告訴人、被告等計算丙種墊款餘額，
          都是在八十三年十月四日前沒幾天結清的。因為市場消息很多，要背負
          利息及投機行為壓力，所以買賣都很快，不會長期持有股票達十一個月等
          事實。
        (4)根據原告所稱「經過半個月有賺錢，就叫被告賣掉中精機、民紡的股票」
          各語，可推知原告：觀測股價之漲跌，遇到股價上漲有賺，就賣出股票
          。除自籌之資金買賣股票外，另利用被告帳戶之復華融資，和丙種墊款
          等三種方式買賣股票。茲對照營業員吳明杰所結證：丙種墊款利息最高
          ，每萬元之日息七元；其次為被告帳戶之復華融資，每萬元之日息約為二
          元八角。以融資方式買賣股票，利息沈重，又有投機行為壓力，所以不
          會長期持有買入之股票。可證明左列事實：
          1.原告對股票並非不暸解。
          2.如果要長期投資股票，應以自己資金所買入之股票，絕非每萬元之日息
            約二元八角之系爭股票。
          3.以融資買入系爭股票後，股票曾上漲，原告不可能未賣出有賺錢的融資
            股票。
          4.刑事案件所調查之證據顯示，兩造自從八十年八月十日以後，就以丙種
            墊款買賣股票。原告民事準備書狀(四)以「原告根本不懂融資期間僅六個
            月，亦不知融資利息如此高」云云，作為到八十二年元月方要求被告出
            清所有股票之理由，顯無可採。
      (四)借款四十二萬元部分
        (1)被告否認有借貸契約之合致，更未曾收到此部分款項。
        (2)原告主張借款之日期為八十年九月三日、同年十一月五日、同年十一月九
          日，其中三十二萬元之日期，與原告以融資（共借貸一百零五萬元）買進
          股票之日期相差約九日，如果原告有資力可借貸與他人，何必花費融資買
          股票？顯違經驗法則。況以原告常需負擔融資利息買賣股票之事實觀之，
          足見原告之資金不寬裕，不可能有此部分之借貸。
        (3)原告所提存摺係原告之提款證明，不能證明有兩造間確有消費借貸契約之
          待證事項。
  、證據：提出聲請調解書、民事假扣押聲請狀、原告買賣股票一覽表為證。
丙、本院依職權調閱本院九十年度執全字第二三七二號保全程序卷宗、九十二年易字
    第六八二號刑事卷宗。
    理      由
一、程序方面：
    (一)按訴狀送達後，原告不得將原訴變更或追加他訴，但擴張或減縮應受判決事項
      之聲明者，不在此限，民事訴訟法第二百五十五條第一項第三款定有明文。本
      件原告起訴時原請求被告給付一百九十五萬五千元及自九十年九月十三日起至
      清償日止，按週年利率百分之五計算之利息，嗣於九十二年五月二十二日變更
      其聲明為被告應給付原告一百九十萬六千七百七十八元及自九十年九月十三日
      起至清償日止，按年利率百分之五計算之利息，而將請求之金額予以減縮，核
      屬減縮應受判決事項之聲明，與首揭法條但書規定相符，應予准許。
    (二)本件被告經合法通知，未於最後言詞辯論期日到場，核無民事訴訟法第三百八
      十六條各款所列情形，爰依原告聲請，由其一造辯論而為判決。
二、原告主張：
    (一)兩造為電光公司之同事，八十年八月六日被告帶同原告至板橋市○○○路一一
      ０號一樓永豐證券公司開戶，然因當天原告無法買賣股票，被告即建議原告可
      借用其帳戶買賣股票，原告遂委託被告利用其於永豐證券所有帳戶代為購買中
      精機股票，於八十年八月六日當天交付現金五十萬元予被告，由被告將該五十
      萬元匯入其於彰化銀行板橋分行之帳戶，原告嗣又於八十年八月六日提領三十
      萬元，連同二萬元薪資共計三十二萬元交由被告以其帳戶代為買進民紡股票。
      其後原告分別於同年八月中旬及下旬請被告賣出上開股票，同年九月請求被告
      結清於永豐證券代為買賣民紡、中精機股票之款項，並返還剩餘之款項，然被
      告均藉詞推托，經兩造協議後乃以原告匯入之金額即八十二萬元作為結清款項
      ，被告本應返還八十二萬元予原告，但被告又請求將此款項借其使用，原告應
      允之，兩造間遂另行成立消費借貸之合意。被告又另向原告借款，經原告於八
      十年九月三日交付十萬元、八十年十一月五日交付十二萬元、八十年十一月九
      日交付二十萬元予被告。綜上所述，被告共向原告借貸一百二十四萬元，但被
      告迄未清償前開借款，原告自得依民法第四百七十八條消費借貨關係，請求被
      告返還。
    (二)又原告於八十年十一月十八日、同年十一月二十二日、八十一年一月二十七日
      、同年二月二十二日委託被告向日盛證券帳戶購買高企、建台、永光、南染股
      票，嗣於八十二年元月要求被告將上述四種股票全部出清，然被告卻拒絕結算
      還錢，然經檢察官偵查中調閱被告日盛證券買賣對帳單，方知被告已於八十一
      年一月十七日將高企股票賣出、八十年十一月三十日將建台股票賣出、八十年
      三月二十三日則將永光及南染股票賣出，被告顯然違背原告委任內容，擅自提
      前將股票賣出，就應返還原告之款項卻遲不交付，原告自得依民法五百四十一
      條請求被告返還。另被告因逾越權限行為，造成原告損害，被告亦得依民法五
      百四十四條請求被告賠償原告所受損害（二請求權屬選擇合併），為此提起本
      件訴訟。
三、被告則以：被告否認兩造間有消費借貸契約及委任契約之法律關係。原告所提出
    之證物僅能證明有買賣股票，但無法證實兩造間有消費借貸契約及委任契約之法
    律關係，且依證人簡進順所稱「至於有沒有借張明祥，我不知道」之說法，更不
    能證明兩造間有消費借貸契約之存在。至原告主張八十年十一月十八日、同年月
    二十四日、八十一年一月二十七日、同年二月二十日，以融資（即借貸一百零五
    萬元）買進高企股票一張、建台股票十張、永光股票十張，南染股票三張。嗣於
    八十二年一月請求被告將融資之股票全部出清結算，顯違事理，蓋依原告之說法
    ，原告融資期限長達一年二個月至十一個月不等，與融資期限為六個月之規定不
    合，且以融資買入須按融資之天數給付融資利率，原告豈有支付較高之融資利率
    ，而惜售股票達一年二個月至十一個月之道理？況股價起伏不定，歷經一年二個
    月至十一個月之震盪，難保不發生融資買入股票下跌金額，達到自備款50％情事
    ，而一旦有此情形發生，原告必須在三日內一次補足自備款或保證金，否則證券
    公司自第四個營業日起，處分其擔保品，自無股票可供出清結算，足見原告主張
    其於八十二年元月方要求被告出清所有股票，顯無可採等語置辯。
四、茲將原告各項主張及其請求是否有理由，分述如后：
  Ａ借款部分
    (甲)八十二萬元部分：
      (一)按當事人主張有利於己之事實，就其事實有舉證之責任，民事訴訟法第二百
        七十七條前段定有明文；又民事訴訟如係由原告主張權利者，應先由原告負
        舉證之責，若原告先不能舉證，以證實自己主張為真實，則被告就其抗辯事
        實即令不能舉證，或其所舉證據尚有疵累，亦應駁回原告之請求，最高法院
        十七年上字第九一七號判例參照。次按稱消費借貸者，謂當事人約定，一方
        移轉金錢或其他代替物之所有權於他方，而他方以種類、品質、數量相同之
        物返還之契約，此為八十八年修正前民法第四百七十四條所明定。是當事人
        主張有金錢借貸關係存在，須就其發生所須具備之特別要件即金錢之交付及
        借貸意思表示一致負舉證之責任，若僅證明有金錢之交付，未證明借貸意思
        表示互相一致者，尚不能認有借貸關係存在，蓋金錢交付之原因多端，贈與
        、買賣、借貸均有可能，尚不得徒憑金錢交付之事實，即推論兩造間有消費
        借貸之合意（最高法院八十一年台上字第二三七二號判決意旨可資參照）。
      (二)查原告主張其分別於八十年八月六日、同年八月十三日交付五十萬及三十二
        萬交付被告，委託被告代為購買中精機股票四張、民紡股票五張，嗣於同年
        九月向被告表示賣出上開股票並返還股款。因被告均藉詞推托，經兩造協議
        後乃以原告匯入之金額即八十二萬元作為結清款項，被告本應返還八十二萬
        元予原告，但被告又請求將此款項借其使用，原告應允之，兩造間遂另行成
        立消費借貸之合意等情，固提出被告出具之計算書、原告存褶影本各一紙及
        舉證人簡進順為證，且被告於彰化銀行板橋分行活期存款帳號：5574_01_33
        496_3_01帳戶，於八十年八月六日確有五十萬元現金存入之事實，亦據本院
        向彰化銀行板橋分行查詢屬實，有該行九十年十一月十九日彰板字第2733號
        函檢附之資金往來明細表在卷可稽，惟依前開證物所示僅能證明原告確有交
        付被告八十二萬元代為買賣股票情事，尚無從證明兩造其後有將該八十二萬
        元轉為消費借貸之合意。至證人簡進順雖於本院審理時到庭證稱：「當初我
        聽說甲○○說他不想玩了，張明祥就說，如果不玩，就把錢借給他玩，至於
        有沒有借張明祥，我不知道」（見本院九十年十月八日言詞辯論筆錄），然
        依證人所言亦僅得證明被告有提出將原告股票投資款轉為借款之要約而已，
        原告究竟有無允諾？兩造間是否有以八十二萬元作為結清款項之協議？若原
        告允諾轉為借貸，其實際貸與金額究為若干等情均屬無從證明。此外，原告
        復未提出其他證據足以證明兩造間確有達成以八十二萬元作為結清款項之協
        議，且以該八十二萬元轉為消費借貸之合意，是原告依消費借貸法律關係請
        求被告返還借款八十二萬元即屬無據，不應准許。
    (乙)四十二萬元部分：
      (一)查原告主張被告又另於八十年九月三日向其借款十萬元、八十年十一月五日
        向其借款十二萬元、八十年十一月九日向其借款二十萬元等情，其中八十年
        九月三日借款十萬元部分，業據原告提出原告所有彰化銀行板橋分行
        000000000000  00帳號之活期存款存摺影本一紙為證，且證人丙○○於九十
        年九月四日台灣板橋地方法院檢察檢察官偵查時亦到庭證稱：「甲○○有領
        十六萬元（在八十年九月三日），六萬元借我，十萬元借給張明祥」等語，
        亦據本院依職權調取本院九十二年易字第六八二號刑事案卷（含偵查卷）核
        閱屬實，足見原告提領十萬元交付被告之情，真實不虛，兩造間確有消費借
        貸之意思合致，原告貸與被告十萬元之情，堪以認定。
      (二)至原告主張於八十年十一月五日及同年月五日貸予被告十二萬元及二十萬元
        部分，雖據原告提出前開存摺影本一紙為證，然被告否認曾經收受該二筆款
        項，揆諸前開判例要旨，難謂原告已就其消費借貸契約之意思表示合致及金
        錢之交付已盡舉證責任，故原告主張兩造間存有此部分之借貸關係即屬無憑
        ，難以採信。
      (三)從而，原告依消費借貸法律關係請求被告返還借款十萬元即屬有據，應予准
        許。按借用人應於約定期限內，返還與借用物種類、品質、數量相同之物，
        未定返還期限者，借用人得隨時返還，貸予人亦得定一個月以上之相當期限
        催告返還，民法第四百七十八條定有明文。又按給付無確定期限者，債務人
        於債權人得請求給付時，經其催告而未為給付，自受催告時起，負遲延責任
        。其經債權人起訴而送達訴狀，或依督促程序送達支付命令，或為其他相類
        之行為者，與催告有同一之效力，民法第二百二十九條第二項定有明文。本
        件兩造並未約定返還借款之確定期限，惟被告於九十年七月二十四日收受支
        付命令即生催告之效力，是本件原告請求被告併給付自起訴狀繕本送達被告
        之翌日即九十年九月十三日起按年利率百分之五計算之遲延利息為有理由。
  Ｂ原告請求被告應交付處理委任事務所收取之金錢部分：
    (一)原告主張其於八十年十一月十九日、同年月二十五日、八十一年一月二十七日
      、八十一年二月二十日將六萬五千元、二十萬元、三十三萬元、十二萬元匯入
      被告日盛證券帳戶，委託被告融資買進股票高企、建台、永光、南染股票等情
      ，業據原告提出融資買進報告書及被告出具之計算書為證，且被告於九十二年
      二月二十六日本院刑事庭審理其所涉侵占案件即本院九十二年易字第六八二號
      案件時亦自承：「我所有日盛證券的股票帳戶有提供給甲○○使用，而且是我
      依甲○○指示買賣股票，用我的帳戶，我有幫他買高企、建台、南染、永光等
      股票，後來甲○○有叫我再幫他賣出去日，剩下的錢有到板橋農會提款給甲○○，賣出去後，結算以後就給甲○○，我沒有扣錢下來」等語，業據本院依職
      權調取該案卷查明無誤，自堪信原告前開主張為真實。而被告既係受原告之託
      並依原告指示，利用被告所有日盛證券融資帳戶代為買、賣股票，足認兩造間
      確實有委任關係存在，至為灼然，被告辯稱兩造係合夥投資股票云云，即無可
      採。
    (二)被告於刑事案件審理時雖稱：「剩下的錢有到板橋農會提款給甲○○，賣出去
      以後，結算以後就給甲○○」，惟被告於本案並未提出任何有關結算款交付原
      告之證據資料以供本院調查審酌，且參酌證人戊○○證稱：「大概在八十二年
      一月份左右，原告有拜託我跟他一起去公司的室窯室．．．結果有看到被告，
      原告跟被告就約一星期後在公司的設備（股）結算之前原告委託被告買賣證券
      的事宜，至於金額是多少我並不清楚．．．後來一星期後，原告來設備股．．
      ．但是被告當天並沒有過來」等語（見本院九十一年三月四日言詞辯論筆錄）
      ，證人乙○○亦證稱：「我是在八十九年十二月聽原告提到他有委託被告買股
      票，結果一些錢都被套牢，而且被被告占為己有．．．，九十年六月七日、八
      日左右甲○○約我一起去原告任職公司的守衛室跟張明祥談為什麼會欠這些錢
      ，．．．，甲○○跟張明祥說欠的金額應該是一百九十萬，張明祥說只有一百
      五十幾萬」等語（見本院九十一年六月十三日言詞辯論筆錄），被告既願與原
      告商討買賣股票之金額，衡情應無可能已將賣得股票價款交付原告，益徵被告
      抗辯已將股款交付原告云云，要無可採。
    (三)查原告主張被告分別於八十一年一月十七日以十八萬零六百四十九元賣出高企
      股票，於八十年十一月三十日以四十七萬一千四百七十三元賣出建台股票，於
      八十一年三月二十三日以六十六萬五千零二十六元賣出永光股票及以二十六萬
      五千零十八元賣出南染股票乙節，就原告所指前開賣出時間與金額與本院向日
      盛證券股份有限公司調取附卷之被告帳戶自八十年十一月起至八十二年元月間
      止往來明細表所載，核屬相符，且被告復未就此爭執，自堪信為真實。而原告
      借用被告帳戶購買前開股票，其融資金額分別九萬四千元、二十九萬九千元、
      四十八萬九千元、十六萬八千元，有原告提出之融資買進報告書在卷可憑，是
      以股票賣出後剩餘股款應為上開股票賣出價格減去融資金額及融資利息，始為
      適當。依此，股票賣出後剩餘之高企股款為八萬四千二百九十二元【計算式：
      000000-00000-（94000×15％÷365×61）＝84292）】，建台股款為十七萬一
      千百六十七元【計算式：000000-000000-（299000×15％÷365×9）＝171367
      】，永光股款為十六萬四千九百七十三元【計算式：000000-000000-（489000
      ×15％÷365×55）＝164973】，南染股款為九萬四千九百四十六元【計算式
      ：000000-000000-（168000×15％÷365×30）＝94946】。故前開四股票股款
      共計五十一萬五千五百七十八元【計算式：84292+171367+164973+94946=515
      578】。
    (四)按受任人因處理委任事物，所收取之金錢物品及孳息，應交付於委任人，民法
      第五百四十一條第一項定有明文。被告既受原告委任為之處理買賣前開股票事
      宜，被告就其本於委任關係所收取之上開股款，依法自應交付於委任人即原告
      。從而，原告依民法第五百四十一條第一項規定，請求被告交付賣出之股款五
      十一萬五千五百七十八元及自起訴狀繕本送達翌日即九十年九月十三日起至清
      償日止，按年利率百分之五計算之利息，洵屬有據，應予准許。至原告逾前開
      範圍之請求，則屬無據，不應准許。又原告係就民法第五百四十一條第一項及
      同法第五百四十四條之法律關係，請求本院擇一有利於原告者為判決，本院既
      已就民法第五百四十一條第一項之訴訟標的為原告一部勝訴判決，即無庸再就
      民法第五百四十四條此項訴訟標的為審酌，附此敘明。
五、綜上所述，原告本於消費借貸法律關係請求被告返還借款十萬元，並另依民法第
    五百四十一條第一項規定請求被告交付賣出之股款五十一萬五千五百七十八元，
    及均自起訴狀繕本送達翌日即九十年九月十三日起至清償日止，按年息百分之五
    計算之法定遲延利息，為有理由，應予准許。原告其餘請求，則屬無據，應予駁
    回。
六、兩造分別陳明願供擔保請准宣告假執行或免為假執行，就原告勝訴部分，核無不
    合，爰分別酌定相當擔保金額准許之。至原告敗訴部分，其訴既經駁回，假執行
    之聲請已失所附麗，應併予駁回。
七、本件判決認定之基礎已臻明確，兩造其他主張、陳述並所提之證據，經審酌後，
    認與本件之判決之結果已無影響，故不再一一論述，併此敘明。
八、據上論結，原告之訴為一部有理由、一部無理由，應依民事訴訟法第三百八十五
    條第一項前段、第七十九條、第三百九十條第二項、第三百九十二條第二項，判
    決如主文。
中      華      民      國    九十二    年      十      月      六      日
                                    臺灣板橋地方法院民事第二庭
~B法      官  程怡怡
右為正本係照原本作成
如對本判決上訴，須於判決送達後廿日內向本院提出上訴狀
中      華      民      國    九十二    年      十      月      六      日
~B法院書記官  楊舒惟


司法院資訊處製作；財團法人民間司法改革基金會備份。
